【裁判字號】    98,家聲,32
【裁判日期】    980309
【裁判案由】    變更子女姓氏
【裁判全文】
臺灣板橋地方法院民事裁定              98年度家聲字第32號
聲  請  人  甲○○
上列當事人間請求變更子女姓氏事件，本院裁定如下：
    主  文
聲請人甲○○之姓氏准予變更為母姓之「陳」姓。
聲請程序費用由聲請人負擔。
    理  由
一、按有下列各款情形之一，且有事實足認子女之姓氏對其有不
    利之影響時，父母之一方或子女得請求法院宣告變更子女之
    姓氏為父姓或母姓：一、父母離婚者。二、父母之一方或雙
    方死亡者。三、父母之一方或雙方生死不明滿三年者。四、
    父母之一方曾有或現有未盡扶養義務滿二年者，民法第1059
    條第5 項有明文規定。姓氏屬姓名權而為人格權之一部分，
    具有社會人格之可辨識性，與身分安定及交易安全有關外，
    姓氏尚具有家族制度之表徵，故賦予父母之選擇權，惟因應
    情勢變更，倘有事實足認子女之姓氏對其有不利之影響時，
    父母之一方或子女自得請求法院宣告變更子女之姓氏為父姓
    或母姓。
二、本件聲請意旨略以：聲請人之生母羅陳招治生前曾與聲請人
    之生父羅秋容協議，兩造所生之子女需有一人從母姓「陳」
    ，但當時雙方僅口頭約定，並未徹底執行。聲請人於出生後
    體弱多病，聲請人之生父母聽信坊間建議，必須將聲請人改
    姓為「陳」方可平安長大，因當時法令不允許改從母姓，聲
    請人之生父母因此拜託聲請人之養父陳登青及養母陳黃娥收
    養，惟聲請人仍與生父羅秋容、生母羅陳招治共同生活，並
    由渠等扶養長大，嗣聲請人之養父陳登青於於民國68年10月
    18日死亡，聲請人之養母及生父母均同意聲請人終止收養關
    係，聲請人遂於98年1 月14日終止與養母陳黃娥收養關係，
    並向鈞院提出終止與養父陳登青之收養關係，嗣經鈞院於97
    年12月24日裁定准許，並於98年1 月8 日確定在案。茲因聲
    請人終止收養關係回復本姓「羅」後，聲請人之生父即因腦
    溢血而住院治療，聲請人之整個寬關節亦嚴重移位，為此，
    聲請人之生父羅秋容與弟弟羅誌明均簽寫同意書表示同意聲
    請人改從母姓，爰依法聲請變更姓氏從母姓「陳」等語。
三、經查，聲請人所主張之上開事實，業據聲請人到庭陳述屬實
    ，並提出本院97年度養聲字第319 號民事裁定暨確定證明書
    影本、除戶戶籍謄本、聲請人之生父與弟弟之同意書各1 件
    、戶籍謄本2 件、醫院診斷證明書3 件為證，自堪信為真實
    。本院審酌聲請人自幼雖出養於其養父陳登青及養母陳黃娥
    ，惟仍與生父羅秋容、生母羅陳招治共同生活，並由渠等扶
    養長大，嗣聲請人之養父死亡後，聲請人之養母及生父母均
    同意聲請人終止收養關係，聲請人遂向本院提出聲請後，業
    經本院裁定准許在案，茲因聲請人終止收養關係回復本姓「
    羅」後，聲請人之生父即因腦溢血而住院治療，聲請人之整
    個寬關節亦嚴重移位，聲請人之生父羅秋容與弟弟羅誌明均
    簽寫同意書表示同意聲請人改從母姓等情，已堪認聲請人之
    父姓有不利聲請人之情事。綜上可認保留原來姓氏對聲請人
    造成心理莫大困擾之不利影響，準此，聲請人之請求，核與
    前揭法律規定尚無不合，應予允許，爰裁定如主文所示。
四、依非訟事件法第21條第2 項、民事訴訟法第78條、第95條，
    裁定如主文。
中    華    民    國    98    年    3     月    9     日
                  家事法庭  法  官  葉靜芳
上列正本證明與原本無異。
如不服本裁定應於送達後10日內向本院提出抗告狀，並應繳納抗
告費新台幣1,000 元。
中    華    民    國    98    年    3     月    9     日
                            書記官  劉春美


司法院資訊處製作；財團法人民間司法改革基金會備份。
